臺灣嘉義地方法院刑事裁定
111年度聲字第439號
聲  請  人  臺灣嘉義地方檢察署檢察官
受  刑  人  賴信良



上列聲請人因受刑人數罪併罰有二裁判以上，聲請定其應執行之
刑（聲請案號：111年度執字第1239號），本院裁定如下：
    主  文
賴信良因犯如附表所示各罪所處之刑，應執行有期徒刑柒年貳月
。
    理  由
一、聲請意旨略以：受刑人賴信良（下稱受刑人）因加重詐欺案
    件，先後經判決確定如附表，應依刑法第53條、第51條第5
    款規定，定其應執行之刑，爰依刑事訴訟法第477條第1項聲
    請裁定等語。
二、按數罪併罰，有2裁判以上而宣告多數有期徒刑者，於各刑
    中之最長期以上，各刑合併之刑期以下定其刑期，但不得逾
    30年；刑法第53條、第51條第5款分別定有明文。再按數罪
    併罰之定應執行之刑，係出於刑罰經濟與責罰相當之考量，
    並非予以犯罪行為人或受刑人不當之利益，為一種特別的量
    刑過程，相較於刑法第57條所定科刑時應審酌之事項係對一
    般犯罪行為之裁量，為定應執行刑之宣告，乃對犯罪行為人
    本身及所犯各罪之總檢視，除應考量行為人所犯數罪反應出
    之人格特性，並應權衡審酌行為人之責任與整體刑法目的及
    相關刑事政策，在量刑權之法律拘束性原則下，依刑法第51
    條第5款之規定，採限制加重原則，以宣告各刑中之最長期
    為下限，各刑合併之刑期為上限，但最長不得逾30年，資為
    量刑自由裁量權之外部性界限，並應受法秩序理念規範之比
    例原則、平等原則、責罰相當原則、重複評價禁止原則等自
    由裁量權之內部抽象價值要求界限之支配，以使輕重得宜，
    罰當其責，俾符合法律授與裁量權之目的，以區別數罪併罰
    與單純數罪之不同，兼顧刑罰衡平原則（最高法院100年度
    台抗字第440號裁定意旨參照）。又民國103年6月4日修正刑
    事訴訟法第370條第2項、第3項，對第二審上訴案件之定應
    執行刑，明定有不利益變更禁止原則之適用。而分屬不同案
    件之數罪併罰，倘一裁判宣告數罪之刑，曾經定其執行刑（
    下稱原定執行刑），再與其他裁判宣告之刑定其執行刑時，
    在法理上亦應同受此原則之拘束。亦即基於有利被告之不利
    益變更禁止原則，分屬不同案件之數罪併罰定執行刑，原定
    執行刑有拘束新定執行刑上限之效果，法院裁量所定之刑期
    上限，自不得較重於「原定執行刑加計新宣告刑之總和」（
    最高法院108年度台抗字第436號裁定意旨參照）。
三、經查：
　㈠本件受刑人所犯如附表所示各罪，經本院、臺灣高雄地方法
    院(下稱高雄地院)、臺灣高等法院臺南分院(下稱臺南高分
    院)分別判處如附表所示之刑，而受刑人所犯如附表所示各
    罪，其中編號2部分(共2罪)，前經高雄地院以108年度審金
    訴字第113號、109年度審訴字第134號判決合併定應執行有
    期徒刑1年8月；編號3部分(共9罪)，前經臺南高分院以110
    年度金上訴字第304號判決合併定應執行有期徒刑2年6月；
    編號4部分(共22罪)，前經本院以108年度金訴字第69、83、
    94號、109年度金訴字第5、152號、110年度金訴字第54、10
    7號判決合併定應執行有期徒刑5年；嗣編號1至2部分又經高
    雄地院以110年度聲字第120號裁定定應執行有期徒刑2年4月
    ，上情有前揭各該判決書及臺灣高等法院被告前案紀錄表在
    卷可稽。
　㈡依最高法院刑事大法庭110年度台抗大字第489號裁定意旨略
    以：「定應執行刑，不僅攸關國家刑罰權之行使，於受刑人
    之權益亦有重大影響，除顯無必要或有急迫情形外，法院於
    裁定前，允宜予受刑人以言詞、書面或其他適當方式陳述意
    見之機會，程序保障更加周全。」本院於111年6月6日函詢
    受刑人對本件定應執行刑案件有無意見表達，並告以文到10
    日內具狀陳述意見，受刑人未具狀陳述意見；本院審核相關
    案卷，考量自由裁量之範圍，應受內部性界限及不利益變更
    禁止原則之拘束，更不得重於原裁判原定之應執行刑，使受
    刑人陷於更不利之結果，爰參酌原確定判決之定執行刑情形
    ，並衡酌受刑人所犯附表所示之罪均為加重詐欺罪，責任非
    難重複程度甚高，且犯罪時間集中於108年5月2日至108年5
    月22日間，及其手段、動機、目的，並衡以前揭所述之比例
    原則、責罰相當原則等自由裁量權之內部性界限等情，而為
    整體評價後，合併定其應執行之刑如主文所示。
四、爰依刑事訴訟法第477條第1項，刑法第53條、第51條第5款
    ，裁定如主文。　　
中　　華　　民　　國　　111 　年　　6 　　月　　29　　日
                  刑事第六庭    法　官　林富郎
以上正本證明與原本無異。
如不服本裁定，應於裁定送達後5日內向本院提出抗告狀（應附
繕本）。
中　　華　　民　　國　　111 　年　　6 　　月　　29　　日
                                書記官　陳雪鈴

附表              編號 罪名 宣告刑 犯罪日期 偵查機關年度案號 最後事實審   確定判決   得否易科罰金 備註       法院 案號 判決日期 法院 案號 判決確定日期    1 三人以上共同詐欺取財罪 有期徒刑1年3月 108年5月20日 臺灣嘉義地方檢察署(下稱嘉義地檢署)108年度偵字第4088、4119、4188號 本院 108年度金訴字第64號 108年12月30日 本院 108年度金訴字第64號 109年2月3日 否 嘉義地檢署109年度執字第628號 編號1至2經高雄地院以110年度聲字第120號定應執行有期徒刑2年4月 2 同上 有期徒刑1年2月(2罪)。應執行有期徒刑1年8月 108年5月22日、108年5月21日 臺灣高雄地方檢察署(下稱高雄地檢署)108年度偵字第10219、20646號 高雄地院 108年度審金訴字第113號、109年度審訴字第134號 109年4月7日 高雄地院 108年度審金訴字第113號、109年度審訴字第134號 109年5月13日 否 高雄地檢署109年度執字第4809號  3 同上 有期徒刑1年1月(1罪)；有期徒刑1年3月(5罪)；有期徒刑1年2月(3罪)。 應執行有期徒刑2年6月 108年5月2日(本欄關於月份均為108年5月)(判決附表一)；6日、16日、19日、20日、20日、20日(判決附表二編號1、3、5至8)；20日、16日(判決附表二編號9) 嘉義地檢署108年度偵字第5748、6656號 臺南高分院 110年度金上訴字第304號 110年5月5日 臺南高分院 110年度金上訴字第304號 110年6月7日 否 嘉義地檢署110年度執字第2344號  4 同上 有期徒刑1年2月(6罪)；有期徒刑1年4月(3罪)；有期徒刑1年3月(9罪)；有期徒刑1年6月(3罪)；有期徒刑1年5月(1罪)。應執行有期徒刑5年 108年5月7日(本欄關於月份均為108年5月)、6日、16日、16日、13日、14日、15日、20日、21日、13日、15日(判決附表二編號1至6、8、10至11、13、16)；12日、11日、12日、13日、12日、15日、13日、17日、13日、8日、13日(判決附表三編號1、3至12) 嘉義地檢署108年度偵字第4279號等 本院 108年度金訴字第69、83、94號、109年度金訴字第5、152號、110年度金訴字第54、107號 110年9月17日 本院 108年度金訴字第69、83、94號、109年度金訴字第5、152號、110年度金訴字第54、107號 111年1月10日 否 嘉義地檢署111年度執字第1239號